【裁判字號】    98,訴,3492
【裁判日期】    981214
【裁判案由】    偽造文書等
【裁判全文】
臺灣臺中地方法院刑事判決              98年度訴字第3492號
公  訴  人  臺灣臺中地方法院檢察署檢察官
被      告  甲○○
                    （現羈押於臺灣臺中看守所）
選任辯護人  顏福楨律師
上列被告因偽造文書等案件，經檢察官提起公訴（98年度偵字第
18949、19833號），本院判決如下：
    主  文
甲○○共同行使偽造公文書，足以生損害於公眾及他人，處有期
徒刑肆年。扣案偽造之「法務部行政執行假扣押處份命令」壹張
、「個人資料外洩授權止付申請書」壹張、「臺灣台南地檢署監
管科收據」肆張、「臺灣台北地方法院檢察署偵查卷宗」卷皮肆
張，及未扣案之「臺灣省地檢署」、「呂順傑」印章各壹顆，均
沒收。
    事  實
一、甲○○與真實姓名年籍不詳之詐欺取財集團成員間，共同意
    圖為自己不法所有，基於行使偽造公文書、詐欺取財（起訴
    書贅載行使偽造特種文書）之犯意聯絡，先由詐欺集團成年
    之成員在不詳時、地，委託不知情之刻印業者，偽造「臺灣
    省地檢署」、「呂順傑」之印章各 1顆，並偽造「法務部行
    政執行假扣押處份命令」 1張、「個人資料外洩授權止付申
    請書」（致財政部金融監控管理中心） 1張、「臺灣台南地
    檢署監管科收據」 4張（上有「臺灣省地檢署」、「呂順傑
    」印文各 1枚）、「臺灣台北地方法院檢察署偵查卷宗」卷
    皮4張。該詐騙集團所屬成員先於民國97年10月14日上午9時
    許，撥打陳炯暉辦公室電話00-00000000轉分機260，向其冒
    稱係臺北玉山銀行之行員，表示有一名吳姓人士持陳炯暉之
    委託單要提領新台幣（下同）85萬元，陳炯暉表示並未在玉
    山銀行開立帳戶，該人即表示已經請保全人員將該吳姓人士
    攔下，但沒有攔截到，要請警方稍後跟陳炯暉聯絡。隨即有
    自稱警方之男子，向陳炯暉誆稱其人事資料遭人冒名開戶，
    要求陳炯暉提供其他銀行開戶資料以向金管會查證，該人復
    稱經查詢後陳炯暉尚有向萬泰銀行開戶，陳炯暉表示其本人
    未曾在萬泰銀行開戶，之後電話又轉給一名自稱臺北市政府
    警察局金融科林忠文科長之人，自稱林忠文科長之人向陳炯
    暉佯稱目前正在偵辦臺北地方法院檢察署97年度偵字第9861
    3號常業詐欺案件，本案承辦檢察官王明章曾傳喚陳炯暉2次
    均未到案，擬予通緝，陳炯暉因而陷於錯誤，誤信自己果因
    涉及常業詐欺遭到通緝。之後一名自稱王明章檢察官之人撥
    打電話向陳炯暉表示，陳炯暉所有萬泰銀行帳戶為一洗錢帳
    戶，並將電話轉給自稱林忠文科長之人，該人即向陳炯暉誆
    稱因其萬泰銀行之帳戶涉及洗錢，需將帳戶內所有金錢領出
    拿去公證，不能跟他人提起，否則就要將此事分案執行、立
    即辦理移送，要求陳炯暉依其指示將錢領出後拿到指定處所
    ，交給指定之人，並要求陳炯輝行動電話不要關機，隨時依
    指示辦理。陳炯暉乃先後接續於：(一)97年（起訴書誤載為98
    年）10月14日13時許，攜帶自臺灣中小企銀沙鹿分行領出之
    現金 600萬元，前往指定地點臺中縣沙鹿鎮○○路與光華街
    口，前來取款之甲○○則出示交付「法務部行政執行假扣押
    處份命令」、「個人資料外洩授權止付申請書」、保管金額
    600 萬元之「臺灣台南地檢署監管科收據」、「臺灣台北地
    方法院檢察署偵查卷宗」卷皮各 1張以取信陳炯暉，陳炯暉
    信其為受王明章檢察官指示之人員，乃如數交付 600萬元。
    (二)97年（起訴書誤載為98年）10月15日上午11時許，攜帶自
    臺灣中小企銀沙鹿分行領出之現金 700萬元，前往指定地點
    臺中縣沙鹿鎮○○路匯豐汽車公司前，前來取款之甲○○交
    付1紙保管金額700萬元之「臺灣台南地檢署監管科收據」、
    「臺灣台北地方法院檢察署偵查卷宗」卷皮各 1張，以取信
    陳炯暉，陳炯暉乃如數交付700萬元。(三)97 年（起訴書誤載
    為98年）10月15日15時許，攜帶自臺灣銀行中港分行領出之
    現金200 萬元，前往指定地點臺中縣沙鹿鎮○○路豐田汽車
    公司附近，前來取款之甲○○交付1紙保管金額200萬元之「
    臺灣台南地檢署監管科收據」、「臺灣台北地方法院檢察署
    偵查卷宗」卷皮各 1張，以取信陳炯暉，陳炯暉乃如數交付
    200萬元。(四)97年（起訴書誤載為98年）10月16日上午11 時
    許，攜帶自臺灣中小企銀沙鹿分行領出之現金 700萬元，前
    往指定地點臺中縣沙鹿鎮○○路鈴木汽車公司附近，前來取
    款之甲○○交付1紙保管金額700萬元之「臺灣台南地檢署監
    管科收據」、「臺灣台北地方法院檢察署偵查卷宗」卷皮各
    1張，以取信陳炯暉，陳炯暉乃如數交付700萬元。上開甲○
    ○等人之行為，均足以生損害於法務部、財政部、臺灣臺南
    地方法院檢察署、臺灣臺北地方法院檢察署等機關執行職務
    之正確性及陳炯輝本人。嗣於97年（起訴書誤載為98年）10
    月20日15時40分許，自稱林忠文科長之人，再度來電要求陳
    炯暉領出 230萬元，在臺中縣沙鹿鎮○○路上鈴木汽車交錢
    ，但因已過銀行服務時間，乃改約隔日上午 9時再聯絡，惟
    陳炯暉已發現有異而報警，歹徒始未再詐騙得手。
二、案經內政部警政署臺中港務局移送臺灣臺中地方法院檢察署
    檢察官偵查起訴。
    理  由
一、按被告以外之人於審判外之言詞或書面陳述，除法律有規定
    者外，不得作為證據；又被告以外之人於審判外之陳述，雖
    不符合同法第159條之1至第159條之4之規定，但經當事人於
    審判程序同意作為證據，法院審酌該言詞陳述或書面陳述作
    成時之情況，認為適當者，亦得為證據。當事人、代理人或
    辯護人於法院調查證據時，知有第159條第1項不得為證據之
    情形，而未於言詞辯論終結前聲明異議者，視為有前項之同
    意，刑事訴訟法第159條第1項及第159條之5分別定有明文。
    立法意旨在於傳聞證據未經當事人之反對詰問予以核實，原
    則上先予排除。惟若當事人已放棄反對詰問權，於審判程序
    中表明同意該等傳聞證據可作為證據；或於言詞辯論終結前
    未聲明異議，基於尊重當事人對傳聞證據之處分權，及證據
    資料愈豐富，愈有助於真實發見之理念，且強化言詞辯論主
    義，使訴訟程序得以順暢進行，上開傳聞證據亦均具有證據
    能力。本案下列所引用被告以外之人於審判外之言詞及書面
    陳述，於本院審理時予以提示並告以要旨，各經檢察官、辯
    護人及被告等人表示意見，當事人或辯護人已知上開陳述乃
    傳聞證據，均未於言詞辯論終結前對該等陳述內容異議，本
    院審酌上開陳述作成時，並無人情施壓或干擾，亦無不當取
    供之情形，認為以之作為本案之證據亦屬適當，是本案下列
    所引用被告以外之人於審判外之言詞及書面陳述，自均具有
    證據能力，合先敘明。
二、訊據被告甲○○矢口否認其有上開犯行，辯稱：伊沒有偽造
    「法務部行政執行假扣押處份命令」、「個人資料外洩授權
    止付申請書」、「臺灣台南地檢署監管科收據」、「臺灣臺
    北地方法院檢察署卷宗」卷皮等文件，這些文件雖然部分與
    伊前案一樣，但是陳炯暉手上的這些文件並不是伊交給他的
    。伊於 97年10月14日至10月16日這3天並沒有到臺中向陳炯
    暉取得 2200萬元，那3天伊是在高雄上緯行上班。伊不清楚
    為何陳炯暉手上的文件會驗出伊的指紋，伊不是故意將大姆
    指弄傷，是抽菸時不小心燙傷的。97年10月16日監視器擷取
    畫面翻拍照片中的那個人比較胖，並不是伊。通訊監察譯文
    中，伊哥哥提到 100年可以大赦，是指前案，不是本案；另
    伊說被害人有指認伊，並不表示伊有去取款，本案確實不是
    伊做的云云。惟查：
  (一)上揭事實，業據證人即被害人陳炯暉於警詢、偵查及本院審
    理時指證交付上開偽造文件，並前往取走合計2200萬元者確
    係被告之情綦詳，並有偽造之「法務部行政執行假扣押處份
    命令」 1張、「個人資料外洩授權止付申請書」（致財政部
    金融監控管理中心）1張、「臺灣台南地檢署監管科收據」4
    張（上有「臺灣省地檢署」、「呂順傑」印文各 1枚）、「
    臺灣台北地方法院檢察署偵查卷宗」卷皮 4張扣案可證。又
    扣案之「法務部行政執行假扣押處份命令」 1張、「臺灣台
    南地檢署監管科收據」 4張、「臺灣台北地方法院檢察署偵
    查卷宗」卷皮 4張，經警採集其上指紋後送請內政部警政署
    刑事警察局鑑定，其結果認：「送鑑編號19指紋，經排除被
    害人陳炯暉等16人之指紋後，輸入電腦比對確認結果，與本
    局檔存甲○○指紋卡之右拇指相符」等情，此有臺中縣警察
    局清水分局現場勘察報告、採集指紋照片、內政部警政署刑
    事警察局 97年12月10日刑紋字第09 70186951號鑑驗書、被
    告指紋卡片、刑事案件證物採驗紀錄表等（見 18949號偵卷
    第3-8頁）在卷可稽。並有詐騙集團所屬成員於 97年10月14
    日至同年月21日，以另案被告李威毅所持用0000000000號電
    話與另案被告錢國揚所使用之0000000000號電話，與被害人
    陳炯暉所持用0000000000號電話之雙向通聯紀錄 1份及通聯
    調閱查詢單2份（見19833號偵卷第3-12頁）附卷足憑。復有
    被害人陳炯暉之臺灣中小企業銀行取款憑條影本儲蓄存單影
    本3紙及臺灣銀行帳戶之活期儲蓄存款明細影本1份（見2557
    號他卷第24-29頁）在卷可據。
  (二)再查被告於 97年10月23日下午2時許，至臺中市○○區○○
    路 1段「南屯國小」大門口，向另案被害人姜美梅偽稱其係
    臺灣台南地方法院檢察署之書記官，並出示「台南地檢署監
    管科書記官呂順傑識別證」、「台南地方法院地檢署監管科
    公文」、「臺灣台南地檢署監管科收據」等偽造證件及公文
    ，用以取信於姜美梅，欲向姜美梅收取 170萬元款項，因姜
    美梅檢視後發現識別證上未蓋鋼印，心生疑竇，遂質問被告
    ，被告無法回答問題，神色慌張逃離現場，致未能得逞，經
    姜美梅沿路追趕，適有巡邏員警經過，而於同日下午 2時10
    分許，在臺中市南屯區○○○○路 988號前查獲被告，並扣
    得「台南地檢署監管科書記官呂順傑識別證」、「台南地方
    法院地檢署監管科公文」、「臺灣台南地檢署監管科收據」
    等物之情，業經被告於本院97年度訴字第4882號（下稱前案
    ）審理時坦承不諱，有該前案刑事卷宗及刑事判決影本在卷
    可稽。經核前案「臺灣台南地檢署監管科收據」（上有「臺
    灣省地檢署」、「呂順傑」印文各 1枚），與本案「臺灣台
    南地檢署監管科收據」 4張（上亦均有「臺灣省地檢署」、
    「呂順傑」印文各 1枚），二者收據之格式及內容完全相同
    ，被告既坦承前案為其所為，本案被害人陳炯暉復指認被告
    交付「臺灣台南地檢署監管科收據」等文件，益認本案「臺
    灣台南地檢署監管科收據」 4張等文件，應確為被告交付被
    害人陳炯暉無誤。
  (三)被告雖辯稱： 97年10月14日至10月16日這3天伊沒有到臺中
    向陳炯暉取得 2200萬元，那3天伊是在高雄縣阿蓮鄉上緯行
    上班云云。惟查證人即上緯行國際有限公司負責人許進文於
    偵查時到庭具結證稱：被告做業務，範圍是全省，不用每天
    固定簽到退，但他若有到公司，會到會計那邊簽到，伊記得
    97年10月14日到10月17日這幾天，被告都沒有跟公司聯絡，
    他進公司最後一天是97年10月22日等語，核與證人即上緯行
    國際有限公司會計蘇素珍於偵查到庭具結證稱：伊負責上緯
    行員工簽到退，不管員工何時在公司出現，伊會負責幫忙在
    打卡紀錄打勾，因員工底薪是要看打卡紀錄有無請假而定，
    業務若跟許進文聯絡說今天要去那裡跑業務，沒有辦法進公
    司，伊就會在他的打卡紀錄打勾，被告於97年10月14、15、
    16、17日的打卡紀錄上是打Ｘ等語（見18949號偵卷第94-95
    頁）相符，並有被告97年10月份之考勤表影本1份（見18949
    號偵卷第103頁）在卷可稽，其上確載明 97年10月14日至同
    年月17日出勤情形均打Ｘ之紀錄無誤，是被告空言辯稱：97
    年10月14日至10月16日這3 天伊是在高雄上緯行上班云云，
    顯不足採。至被告於 98年7月29日通訊監察譯文提及「老闆
    說我其中2天請假，只能出1天沒有請假的給我」（見 18949
    號偵卷第11頁），雖與證人許進文、蘇素珍之證詞未完全吻
    合，惟上開通訊監察譯文內容係屬傳聞證據，非可遽信，且
    縱被告於該3日中其中1日有到公司屬實，然因被告係屬上緯
    行業務人員，依證人許進文、蘇素珍所述，被告一天中僅在
    公司中露面 1次或打電話告知當日無法進公司，即屬有簽到
    ，再依常情，被告於一天中自高雄前往臺中向被害人取款，
    再返回高雄，亦非難事，是上開通訊監察譯文內容，尚難採
    為有利於被告之證據，併此敘明。
  (四)另查本案被告於98年7月28日經檢察官偵查後，98年7月29日
    與其大哥呂毅隆於電話中通話，被告表示「我那個老闆說在
    職證明跟那一張……」，呂毅隆表示「……，萬一被判了，
    就進去執行，民國 100年一定會大特赦」，有通訊監察譯文
    在卷可稽（見 18949號偵卷第12頁），由上開對話可知其二
    人係在討論本案而非前案（因前案被告坦承，本案被告否認
    ，始有提出在職證明作為證據之問題）。又被告於 98年7月
    30日與他人電話通話中提及：「我昨天（應為前天之誤）去
    開庭，差一點被扣起來」、「就是那一件，再爆出來的那一
    件」、「（那他有認出你來喔？）有啊」、「（有認出來？
    ）有啊！很兇喔！好了，電話中不要說太多」；亦有通訊監
    察譯文在卷可憑（見 18949號偵卷第15頁）。觀之被告上開
    供詞，可知被告所指「再爆出來的那一件」應係指本案（因
    前案係97年10月23日當場查獲被告，本案係97年12月10日鑑
    驗出指紋後始知被告涉嫌），且被告坦認為被害人所認出乙
    節。倘本案非被告所為，被告大可於電話中向親友表達其受
    冤枉之情形，惟其卻表示「有被認出來，（陳炯暉）很兇喔
    ，電話中不要說太多」等語，且其兄亦向被告表示「萬一被
    判了，就進去執行，民國 100年一定會大特赦」，堪認被告
    與其兄均心知肚明本案係被告所為，方為如此之對話灼然可
    見。因此被告辯稱：伊哥哥提到 100年可以大赦是指前案，
    伊說被害人指認伊，並不表示伊有去取款云云，顯係飾卸之
    詞，核與事實不符而不足採信。
  (五)復查警方調取97年10月16日位於臺中縣沙鹿鎮○○路177之7
    號之監視器，畫面中出現之人（見臺中港務警察局調查卷第
    28-29 頁）確為前往領款之被告無訛，業經證人即被害人陳
    炯暉於本院審理時證稱屬實。再查被害人陳炯暉於97年10月
    20 日案發後即前往臺中港務警察局報案，其指述當時前後4
    次收款者之特徵，係一留平頭之男子，約 178公分，外表斯
    文，體格有點壯碩，皮膚白淨，年約30歲左右等情（見2557
    號他卷第 7頁），核與被告於本院審理時自承其於本件案發
    時係理平頭，身高176公分，體重 82公斤之外型（被告表示
    目前較案發時瘦），及被告案發時係32歲之年齡，均大致吻
    合，且「外表斯文，體格有點壯碩，皮膚白淨」之特徵，亦
    與本院當庭審視被告之外型相合。因此被告辯稱：翻拍照片
    中的那個人不是伊云云，尚不足採。又查被告於98年6月8日
    製作警詢筆錄時，經警告以被害人陳炯暉提供收款者交付之
    文件上採獲指紋，送請內政部警政署刑事警察局鑑定結果，
    與被告檔存指紋卡之右拇指指紋相符後，復告以要採取被告
    指紋比對鑑驗，被告因而要求要至外面抽菸，抽完菸後被告
    之右拇指表皮即呈剝落撕掉之傷痕等情，有被告98年6月8日
    第 2次警詢筆錄及拇指受傷照片可稽（見臺中港務警察局調
    查卷第11頁背面、第14頁），被告固辯稱：大姆指是抽菸時
    不小心燙傷的云云，惟被告於該次警詢時自承：伊是自己用
    手指將拇指表皮撕掉等語，倘被告確係於抽菸時不小心燙傷
    拇指，大可請警員協助處理傷口，以減經疼痛，其捨此不為
    ，卻自行忍痛私下將拇指表皮撕掉，顯有違一般常情。因此
    ，益徵被告係心虛方為此舉，甚為明顯。
  (六)按共同正犯間，非僅就其自己實施之行為負其責任，並在犯
    意聯絡之範圍內，對於他共同正犯所實施之行為，亦應共同
    負責。又按共同正犯之成立，祇須具有犯意之聯絡，行為之
    分擔，既不問犯罪動機起於何人，亦不必每一階段犯行，均
    經參與。再按共同正犯之意思聯絡，原不以數人間直接發生
    者為限，即有間接之聯絡者，亦包括在內。如甲分別邀約乙
    、丙犯罪，雖乙、丙間彼此並無直接之聯絡，亦無礙於其為
    共同正犯之成立（最高法院32年上字第 105號判例、34年上
    字第 862號判例、77年台上字第2135號判例可資參照）。本
    件雖無證據證明被告親自實施以電話詐騙被害人陳炯暉及偽
    造公文書等行為，惟被告配合詐欺集團成員行騙，持詐欺集
    團成員所偽造之文件前往向被害人收款，渠等犯罪型態具有
    相當縝密之計畫與組織，堪認被告與前揭詐欺集團成員就詐
    騙被害人等行為，具有相互利用之意思，仍應互相分擔犯罪
    行為，對於全部犯罪結果，自應共同負責。
  (七)綜上所述，被告上開辯解，核係事後卸責之詞，不足憑採。
    本件事證明確，被告犯行洵堪認定，應依法論科。
三、論罪科刑部分：
  (一)按刑法上所稱之公文書，係指公務員職務上製作之文書。若
    由形式上觀察文書之製作人為公務員且文書之內容係就公務
    員職務上之事項所製作，即使該偽造之公文書上所載製作名
    義機關不存在或該文書所載之內容並非該管公務員職務上所
    管轄，惟社會上一般人無法辨識而仍有誤信其為真正之危險
    時，仍難謂其非公文書。而刑法上所稱之公印或公印文，係
    專指表示公署或公務員資格而言，即俗稱大印與小官印及其
    印文（最高法院22年上字第1904號及69年臺上字第 693號判
    例意旨參照），又公印文之形式凡符合印信條例規定之要件
    而製頒，無論為印、關防、職章、圖記，如足以表示其為公
    務主體之同一性者，均屬之（最高法院89年度臺上字第3155
    號判決意旨參照）。而不符印信條例規定或不足以表示公署
    或公務員之資格之印文，即不得謂之公印文，僅為普通印文
    。查本案偽造之「法務部行政執行假扣押處份命令」 1張、
    「個人資料外洩授權止付申請書」（致財政部金融監控管理
    中心）1張、「臺灣台南地檢署監管科收據」4張、「臺灣台
    北地方法院檢察署偵查卷宗」卷皮 4張，為冒用公署名義所
    為之文書，顯屬於公文書，縱其中文書之製作名義機關「監
    管科」係屬虛構，惟依上揭說明仍屬公文書。又「臺灣台南
    地檢署監管科收據」 4張上，各蓋有「臺灣省地檢署」、承
    辦人「呂順傑」印文各 1枚，依印文內容所示，「臺灣省地
    檢署」僅足作為機關內一部分之識別，而不足以表示公署資
    格，承辦人「呂順傑」係表示承辦人姓名，並非表示公務員
    之資格，且均非依印信條例規定所製發之印信蓋印，以表示
    該機關或公務員之資格，故非屬公印文，而僅屬通常印文甚
    明。
  (二)被告持前開偽造之「法務部行政執行假扣押處份命令」1 張
    、「個人資料外洩授權止付申請書」 1張、「臺灣台南地檢
    署監管科收據」 4張、「臺灣台北地方法院檢察署偵查卷宗
    」卷皮 4張等公文書，藉資取信被害人陳炯暉，憑以取款詐
    財，足以生損害於法務部、財政部、臺灣臺南地方法院檢察
    署、臺灣臺北地方法院檢察署等機關執行職務之正確性以及
    陳炯暉本人。是核被告所為，係犯刑法第216條、第211條之
    行使偽造公文書罪及同法第339條第1項之詐欺取財罪。被告
    與其所屬詐欺集團成員就偽造「臺灣省地檢署」、「呂順傑
    」之印章，復在偽造之「臺灣台南地檢署監管科收據」 4張
    上，偽造「臺灣省地檢署」、「呂順傑」印文，渠等偽造印
    章及印文之行為，係偽造公文書之階段行為，被告及其所屬
    詐欺集團成員偽造後由被告持以行使，其偽造之低度行為均
    為行使之高度行為所吸收，均不另論罪。詐欺集團成年成員
    在不詳時、地，利用不知情之刻印業者，偽造「臺灣省地檢
    署」、「呂順傑」之印章各 1顆，為間接正犯。被告與其所
    屬詐欺集團成員間，就行使偽造公文書及詐欺取財犯行間，
    有犯意聯絡及行為分擔，為共同正犯。
  (三)又按基於一個犯罪決意，實施數犯罪構成要件之行為，彼此
    實施行為完全、大部分或局部同一，得評價為一個犯罪行為
    論以想像競合犯，被告行使偽造公文書，係從事詐欺取財犯
    行之一部，是以被告所犯之行使偽造公文書及詐欺取財二罪
    之間，應具有犯罪時間上之重疊關係，而可評價為一行為觸
    犯數個相異之罪名，為想像競合犯，應從較重之行使偽造公
    文書罪論處。再按如數行為於同時同地或密切接近之時地實
    施，侵害同一之法益，各行為之獨立性極為薄弱，依一般社
    會健全觀念，在時間差距上，難以強行分開，在刑法評價上
    ，以視為數個舉動之接續施行，合為包括之一行為予以評價
    ，較為合理，則屬接續犯，而為包括之一罪（最高法院86年
    台上字第3295號判例可資參照）。本件被告與所屬詐欺集團
    成年成員先後於3日內，4次均持偽造公文書向被害人陳炯暉
    表示領款以公證之情，業經證人陳炯暉於偵查時證稱屬實（
    見2557號他卷第 45-46頁），可認被告與所屬詐欺集團係基
    於單一之犯意，利用同一機會而接續實施，在時間及空間上
    有其連貫性，客觀上難以分割，自應論以接續犯。雖證人陳
    炯暉於本院審理時另證稱：後面 3次對方都說如果沒有繼續
    拿錢，之前交的錢就不歸還，且每次交付的金額都是對方指
    定的等語，惟被告與所屬詐欺集團既於 3日內約定在臺中縣
    沙鹿鎮○○路，4 次均持偽造公文書向被害人陳炯暉表示需
    領款公證之情，實係數行為於密切接近之時地實施，侵害同
    一之法益，縱後面 3次對方提及「如果沒有繼續拿錢，之前
    交的錢就不歸還」及每次交付的金額都由對方指定等情，亦
    不影響被告接續犯之認定。是公訴人認被告 4次行使偽造公
    文書犯行，犯意各別，行為不同，應分論併罰，尚有未洽。
  (四)97年10月20日15時40分許，自稱林忠文科長之人，再度來電
    要求被害人陳炯暉領出 230萬元，在臺中縣沙鹿鎮○○路上
    鈴木汽車交錢，但因已過銀行服務時間，乃改約隔日上午 9
    時再聯絡，惟陳炯暉已發現有異而報警，歹徒始未再詐騙得
    手。此部分犯罪事實因被告未持偽造公文書出面取款，且被
    告於該日有至高雄上緯行上班，有其考勤表影本 1份可稽（
    見19833號偵卷第 31頁），故尚無積極證據足認被告有參與
    該部分行使偽造公文書或詐欺取財未遂犯行（公訴人就該部
    分犯罪事實亦未論罪），併此敘明。
  (五)爰審酌被告與其所屬詐騙集團，利用民眾畏懼刑罰之心理，
    以誆稱民眾涉嫌洗錢擬予通緝作為手段，動機、目的係為貪
    圖不法利益，其所為嚴重影響社會秩序，破壞民眾對於公務
    機關辦案之信賴以及國家公權力機關之威信，並其犯行造成
    被害人陳炯暉遭詐騙達2200萬元，畢生積蓄付諸流水，老年
    生活頓失所依，財務及心理上產生巨大傷害，且求償無門，
    被告犯後復矢口否認犯行，拒不返還鉅額贓款，態度不佳，
    惟被告在本案中係擔任出面取款之角色，依其通訊監察譯文
    （見18949號偵卷第 16頁）所示，被告實際分配所得僅一部
    分等一切情狀，量處如主文所示之刑，以示懲儆。本院審酌
    上情，認檢察官之具體求刑，尚屬過重，附此說明。
  (六)按共同正犯因相互間利用他人之行為，以遂行其犯意之實現
    ，本於責任共同之原則，有關沒收部分，對於共犯間供犯罪
    所用之物，自均應為沒收之諭知（最高法院89年度臺上字第
    6946號判決意旨參照）。扣案偽造之「法務部行政執行假扣
    押處份命令」1張、「個人資料外洩授權止付申請書」1張、
    「臺灣台南地檢署監管科收據」 4張、「臺灣台北地方法院
    檢察署偵查卷宗」卷皮 4張，均屬被告及其所詐欺集團成員
    所有，並供本案犯罪所用之物，均應依刑法第38條第1項第2
    款之規定，宣告沒收。至「臺灣台南地檢署監管科收據」 4
    張，既已依法宣告沒收，其沒收之效力當然及於上開偽造公
    文書上偽造之「臺灣省地檢署」、「呂順傑」之印文，故該
    等偽造之印文，即不再依刑法第 219條之規定宣告沒收。又
    偽造之「臺灣省地檢署」、「呂順傑」之印章各 1顆，雖均
    未扣案，但無證據證明業已滅失，仍應依刑法第 219條之規
    定，不問屬於犯人與否，諭知宣告沒收。
據上論斷，應依刑事訴訟法第299條第1項前段，刑法第28條、第
216條、第211條、第339條第1項、第55條、第38條第1項第2款、
第219條，刑法施行法第 1條之1第1項、第2項前段，判決如主文
。
本案經檢察官乙○○到庭執行職務。
中    華    民    國    98    年    12    月    14    日
              刑事第五庭    審判長法  官  張靜琪
                                  法  官  丁智慧
                                  法  官  林慶郎
以上正本證明與原本無異。
如不服本判決應於收受送達後10日內向本院提出上訴書狀，並應
敘述具體理由；其未敘述上訴理由者，應於上訴期間屆滿後20日
內向本院補提理由書（均須按他造當事人之人數附繕本）「切勿
逕送上級法院」。
                                  書記官  王嘉麒
中    華    民    國    98    年    12    月    14    日
【附錄本案論罪科刑法條】
刑法第211條：
偽造、變造公文書，足以生損害於公眾或他人者，處1年以上7年
以下有期徒刑。
刑法第216條：
行使第210條至第215條之文書者，依偽造、變造文書或登載不實
事項或使登載不實事項之規定處斷。
刑法第339條第1項：
意圖為自己或第三人不法之所有，以詐術使人將本人或第三人之
物交付者，處5年以下有期徒刑、拘役或科或併科1千元以下罰金
。


司法院資訊處製作；財團法人民間司法改革基金會備份。
